【裁判字號】    99,易,2444
【裁判日期】    991224
【裁判案由】    詐欺
【裁判全文】
臺灣臺中地方法院刑事判決              99年度易字第2444號
公  訴  人  臺灣臺中地方法院檢察署檢察官
被      告  王文正
            張雅萍
            劉婉誼
上  一  人
選任辯護人  李昶欣律師
上列被告等因詐欺案件，經檢察官提起公訴（99年度偵字第1055
8號），本院判決如下：
    主  文
王文正、劉婉誼、張雅萍均無罪。
    理  由
一、公訴意旨略以：被告王文正係址設臺中市○區○○路384號1
    樓曉楓通訊行之負責人，被告張雅萍、劉婉誼及同案被告王
    嘉惠則於民國97年7月間，受僱於被告王文正之曉楓通訊行
    ，負責代客辦理行動電話門號，渠等均明知詐騙集團常利用
    他人所申請之行動電話詐騙他人，可獲取不法利益並逃避執
    法人員之追查，亦明知提供行動電話予他人使用，常與財產
    犯罪密切相關，可能遭犯罪集團所利用以達犯罪或隱匿掩飾
    犯罪所得之目的，竟各自基於幫助他人詐欺取財之犯意，於
    97年8、9月間，由另案被告王嘉惠帶同被告王文正、張雅萍
    、劉婉誼分別前往南投縣仁愛鄉春陽部落及臺中縣和平鄉，
    由另案被告王嘉惠、被告張雅萍、劉婉誼等人以「辦門號、
    換現金」之方式，招徠需錢孔急，同有幫助詐欺故意之另案
    被告林雅雯、潘婉怡、潘婉茹、李秋萍及王偉俊（林雅雯、
    潘婉怡、李秋萍、王偉俊等人所涉幫助詐欺部分，分別經臺
    灣臺中地方法院檢察署、臺灣高雄地方法院檢察署及臺灣南
    投地方法院檢察署檢察官提起公訴或聲請簡易判決處刑），
    於附表一所示之時間、地點，辦理附表一所示之行動電話門
    號，並由被告張雅萍、劉婉誼指導另案被告林雅雯、潘婉怡
    、潘婉茹、李秋萍、王偉俊填寫行動電話申請書，被告王文
    正、張雅萍、劉婉誼、另案被告王嘉惠並以每申請1支行動
    電話門號可獲得新臺幣（下同）2,000元或2,500元之代價，
    向另案被告林雅雯、潘婉怡、潘婉茹、李秋萍、王偉俊等人
    收購如附表一所示之行動電話門號，另案被告王嘉惠、被告
    張雅萍、劉婉誼則可從中獲取500至1,000元之佣金，再由被
    告王文正將收購之行動電話門號交予不詳之詐騙集團成員使
    用，嗣該詐騙集團成員取得附表一之門號資料後，即基於意
    圖為自己不法所有，於附表二所示之時間、地點，在雅虎奇
    摩拍賣網站上，佯裝為網路賣家，並以另案被告林雅雯、潘
    婉怡、潘婉茹、李秋萍、王偉俊所提供之附表一所示之9支
    行動電話門號為聯絡工具，而向附表二所示之被害人李慕原
    、劉愛鈴、李承祐、陳世鋒、邱淑穎、曾禹樵、邱述詮、劉
    勇志、廖婉婷、周弘中、周敘余、黃詩涵、邵麒帆、江怡慧
    、何桂芳、吳佳達、許世忠、陳雅淳、劉嘉麗、陳羨青、吳
    國賢、林于婷、林子云、張管平、李金珠、蕭博仁、張曉婷
    、歐東哲、蔡慶益佯稱拍賣如附表二所示之商品，而施用詐
    術，使如附表二所示之被害人李慕原等人誤信而下標，並依
    該詐欺集團成員指示於附表二所示之時間內，分別匯款至如
    附表二所示之人頭帳戶內，即以此方式幫助該詐騙集團成員
    向他人詐騙財物，因認被告王文正、劉婉誼、張雅萍涉犯幫
    助詐欺取財罪嫌。
二、按犯罪事實應依證據認定之，無證據不得認定其犯罪事實，
    不能證明被告犯罪者，應諭知無罪之判決，刑事訴訟法第15
    4條第2項、第301條第1項分別定有明文。又犯罪事實之認定
    ，應憑真實之證據，倘證據是否真實尚欠明確，自難以擬制
    推測之方法，為其判斷之基礎。且認定犯罪事實之證據係指
    足以認定被告確有犯罪行為之積極證據資料而言，該項證據
    自須適合於被告犯罪事實之認定，始得採為斷罪資料。故刑
    事訴訟上之證明資料，無論其為直接或間接證據，均須達於
    通常一般人均不致有所懷疑，而得確信其為真實之程度，始
    得據為有罪之認定，若關於被告是否犯罪之證明未能達此程
    度，而有合理懷疑之存在，致使無從形成有罪之確信，根據
    罪證有疑，利於被告之證據法則，即不得據為不利被告之認
    定（最高法院53年臺上字第656號、29年上字第3105號、76
    年度臺上字第4986號及32年上字第67號判例參照）。又按被
    告與共犯之自白不得作為有罪判決之唯一證據，仍應調查其
    他必要之證據，以察其是否與事實相符，刑事訴訟法第156
    條第2項定有明文。是以，同案被告雖已自白，仍應調查其
    他必要之證據，以察其是否與事實相符。立法目的仍欲以補
    強證據擔保自白之真實性；亦即以補強證據之存在，藉之限
    制自白在證據上之價值。而所謂補強證據，則指除該自白本
    身外，其他足資以證明自白之犯罪事實確具有相當程度真實
    性之證據而言。雖其所補強者，非以事實之全部為必要，但
    亦須因補強證據與自白相互利用，而足使犯罪事實獲得確信
    者，始足當之（最高法院94年臺覆字第10號判例意旨參照）
    。
三、公訴人認被告王文正、張雅萍、劉婉誼涉有幫助詐欺取財之
    犯行，無非係以另案被告王嘉惠於另案偵查及審理中之自白
    為論據；訊據被告王文正、張雅萍、劉婉誼固不否認曾至南
    投縣仁愛鄉及信義鄉原住民部落辦理行動電話門號之事實，
    然均堅詞否認有幫助詐欺取財犯行，均辯稱：辦理好的門號
    渠均交由另案被告王嘉惠轉交給申辦門號之人，渠等並沒有
    將門號轉售他人，也不知道另案被告王嘉惠將門號轉售他人
    等語。
四、經查：
  (一)如附表一所示之另案被告林雅雯等人確實有向被告3人及另
    案被告王嘉惠申辦如附表一所示之行動電話門號及如附表二
    所示之被害人李慕原等人因受詐騙而匯款至如附表二所示帳
    戶內之事實，業據證人李承祐、陳永昇、劉愛鈴、李慕原、
    林雅雯、周弘中、廖婉婷、曾禹樵、黃詩涵、周敘余、邵麒
    帆、江怡慧、劉勇志、邱述詮、陳雅淳、許世忠、賴志賢、
    何桂芳、劉一村、李迪瑾、陳世鋒、蔡中富、詹芷茵、陳俐
    如、徐文榮、吳志鴻、王偉俊、吳佳達、潘婉怡、潘婉茹、
    邱淑穎、王明德、吳柏志、黃家蓁、李秋萍、徐志銓證述明
    確，並有臺中市警察局第四分局春社派出所受理詐騙帳戶通
    報警示簡便格式表、受理刑事案件報案三聯單、內政部警政
    署反詐騙案件紀錄表、郵政跨行匯款申請書（被害人李慕原
    部分）、臺中市警察局第二分局立人派出所受理各類案件紀
    錄表、受理刑事案件報案三聯單、受理詐騙帳戶通報警示簡
    便格式表、內政部警政署反詐騙案件紀錄表、雅虎奇摩拍賣
    網頁6紙、玉山銀行自動櫃員機交易明細（被害人劉愛鈴部
    分）、郵政國內匯款執據、臺南縣警察局新營分局鹽水分駐
    所受理各類案件紀錄表、受理詐騙帳戶通報警示簡便格式表
    、內政部警政署反詐騙諮詢專線紀錄表（被害人李承祐部分
    ）、臺北市政府警察局北投分局關渡派出所陳報單、受理詐
    騙帳戶通報警示簡便格式表、受理各類案件紀錄表、受理詐
    騙帳戶通報警示簡便格式表、受理刑事案件報案三聯單、雅
    虎奇摩網路拍賣購買證明、拍賣網頁6紙、新光銀行自動櫃
    員機明細表（被害人陳世鋒部分）、台新銀行自動櫃員機交
    易明細表、臺北縣政府警察局汐止分局社后派出所受理詐騙
    帳戶通報警示簡便格式表、受理刑案案件報案三聯單、內政
    部警政署反詐騙諮詢專線紀錄表（被害人邱淑穎部分）、臺
    中縣清水分局大秀派出所受理刑事案件報案三聯單、受理詐
    騙帳戶通報警示簡便格式表、內政部警政署反詐騙案件紀錄
    表、臺灣中小企業銀行自動櫃員機交易紀錄（被害人周弘中
    部分）、臺北市政府警察局士林分局山仔后派出所受理各類
    案件紀錄表、受理刑事案件報案三聯單、受理詐騙帳戶通報
    警示簡便格式表、內政部警政署反詐騙紀錄表、郵政國內匯
    款執據（被害人廖婉婷部分）、高雄市政府警察局楠梓分局
    翠屏派出所受理各類案件紀錄表、受理刑事案件報案三聯單
    、受理詐騙帳戶通報警示簡便格式表、內政部警政署反詐騙
    紀錄表、郵政客戶影印交易資料申請書（被害人曾禹樵部分
    ）、臺中市警察局第五分局松安派出所受理刑事案件報案三
    聯單、內政部警政署反詐騙紀錄表、被害人黃詩涵郵局存摺
    影本（被害人黃詩涵部分）、臺北市政府警察局大安分局羅
    斯福路派出所受理各類案件紀錄表、受理刑事案件報案三聯
    單、受理詐騙帳戶通報警示簡便格式表、內政部警政署反詐
    騙紀錄表、郵政自動櫃員機交易明細表（被害人周敘余部分
    ）、臺中市警察局第六分局西屯派出所受理各類案件紀錄表
    、受理刑事案件報案三聯單、受理詐騙帳戶通報警示簡便格
    式表、內政部警政署反詐騙紀錄表、國泰世華銀行自動櫃員
    機交易明細表（被害人邵麒帆部分）、臺北市政府警察局文
    山一分局指南派出所受理刑事案件報案三聯單、受理詐騙帳
    戶通報警示簡便格式表、內政部警政署反詐騙紀錄表、匯款
    執據（被害人江怡慧部分）、臺北市政府警察局信義分局六
    張犁派出所受理各類案件紀錄表、受理刑事案件報案三聯單
    、受理詐騙帳戶通報警示簡便格式表、內政部警政署反詐騙
    紀錄表、郵政國內匯款執據（被害人劉勇志部分）、臺北市
    政府警察局中山分局長春路派出所受理刑事案件報案三聯單
    、受理詐騙帳戶通報警示簡便格式表、內政部警政署反詐騙
    諮詢專線、被害人台新銀行存摺影本（被害人邱述詮部分）
    、臺北市政府警察局松山分局東社派出所受理各類案件紀錄
    表、受理刑事案件報案三聯單、受理詐騙帳戶通報警示簡便
    格式表、內政部警政署反詐騙諮詢專線紀錄表、被害人何桂
    芳合作金庫銀行存摺交易明細資料、雅虎奇摩拍賣網頁3紙
    （被害人何桂芳部分）、郵政自動櫃員機交易明細表（被害
    人吳佳達部分）、中國信託自動櫃員機交易明細表、雅虎奇
    摩拍賣網頁4紙、臺中市警察局第二分局育才派出所受理詐
    騙帳戶通報警示簡便格式表、受理各類案件紀錄表、內政部
    警政署反詐騙案件紀錄表（被害人許世忠部分）、中國信託
    自動櫃員機交易明細表（被害人陳雅淳部分）、雅虎奇摩網
    站拍賣通知1份、台新銀行自動櫃員機交易明細1份（被害人
    陳鳳娟之子林○○部分）、萬泰商業銀行97年10月9日第000
    00 000004號函文暨陳永昇開戶基本資料、申請書、交易明
    細資料、通聯調閱查詢單（0000000000號）、和信電訊行動
    電話服務申請書影本、通聯調閱查詢單（0000000000號）、
    通聯調閱查詢單（0000000000號）通聯調閱查詢單（000000
    0000號）、通聯調閱查詢單（0000000000號）、通聯調閱查
    詢單明細（0000000000號）、臺灣臺中地方法院檢察署97年
    度偵字第28973號、98年度偵字第1743、1916、2798、7772
    號起訴書、商業登記公示資料查詢明細、臺中市政府98年9
    月14日府經商字第0980237355號函文暨「曉楓通訊行」商業
    登記資料、中華郵政股份有限公司雲林郵局97年10月15日雲
    營字第0975001351號函文暨劉一村開戶基本資料及交易資料
    、98年3月17日雲營字第0985000331號函文暨劉一村掛失補
    副申請書及歷史交易清單、賴志賢郵局開戶資料暨查詢帳戶
    最近交易資料、彰化銀行土城分行97年10月24日彰土城字第
    0975 184號函文暨蔡中富開戶基本資料及往來交易明細資料
    、中華郵政股份有限公司臺北郵局97年10月20日北營字第09
    7090 3593號函文暨吳柏志開戶基本資料及歷史交易清單、
    中華郵政股份有限公司臺中郵局97年10月21日中管字第0972
    102218號函文暨賴志賢立帳申請書影本及交易明細資料、陳
    儒良郵局開戶資料暨客戶歷史交易清單等各1份附卷可稽，
    此部分事實堪予認定。
  (二)證人即另案被告王嘉惠雖於偵查中具結證稱：伊承認與被告
    王文正共同為了要提供詐欺集團人頭行動電話門號，而前往
    南投縣仁愛鄉等處，向知情或不知情的證人林雅雯、王偉俊
    、徐文榮等人邀集申辦門號，並任意由被告王文正將晶片卡
    取走；證人林雅雯在辦門號時就知道這些行動電話門號要給
    詐欺集團，因為被告王文正有告訴證人林雅雯；伊部落中的
    人辦行動電話有的人有拿到行動電話SIM卡，有的人拿到換
    現金的錢，有的人拿到卡，也拿到卡片及錢，有的人沒拿到
    卡，部落中的人拿到行動電話SIM卡是伊交給他們的，伊將
    行動電話SIM卡及錢放在信封內交給部落的人，行動電話SIM
    卡是老闆給伊的，伊再給申辦門號的人，伊不知道證人潘婉
    怡、潘婉茹申辦的行動電話SIM卡被詐騙集團拿去利用，她
    們當初有拿到錢，也有拿到行動電話SIM卡，伊去曉楓通訊
    行應徵時，被告3人有說介紹人來辦行動電話可以換現金，
    沒有月薪只有獎金，辦成的話就抽獎金部分，伊也有辦0000
    000000門號行動電話，但是辦好後被被告王文正買去了，是
    以2,000元代價跟伊買的，伊差不多於97年7月中旬去曉楓通
    訊行工作的，做半個月，同年8月15日離開的，伊幫證人林
    雅雯、王偉俊辦電話是在伊離職前辦的，證人林雅雯的電話
    都是同一天辦的，伊有介紹證人潘婉怡、潘婉茹、林梅花、
    林雅雯、潘春雨、徐文榮、李秋萍申辦行動電話門號等語（
    參見97年度偵字第28973號卷第67、68頁、98年度他字第473
    7號卷第162至168頁）等語，然：
    1.證人王嘉惠前於97年7月間某日，見報紙登載有收購行動
      電話號碼之廣告，而於同月16日前往曉楓通訊行申辦0000
      000000行動電話門號，並在該通訊行內以1,500元將上開
      行動電話門號SIM卡提供予姓名年籍不詳成年人之事實，
      此有臺灣臺北地方法院98年度簡字第2680號判決書1份附
      卷可憑。是證人王嘉惠就其上開申辦之行動電話門號SIM
      卡是以何代價、交付何人等情，前後陳供述不一，已難採
      信；又證人王嘉惠於98年4月1日檢察官偵查中供稱：伊知
      道證人徐文榮有申辦行動電話門號，是以前曉楓通訊行同
      事即被告張雅萍及劉婉誼於97年8月12日，叫伊幫忙找人
      辦行動電話門號，是伊離職後，老闆才到伊部落辦理行動
      電話門號等語（參見98年度偵字第5117號卷第7頁）明確
      ，是證人王嘉惠對於其離職之時期前後供述亦有不一，容
      有避重就輕之嫌。
    2.證人即前曉楓通訊行員工陳育琪於本院審理中到庭具結證
      稱：公司申辦下來的行動電話門號SIM卡最後是交給證人
      王嘉惠，行動電話SIM卡下來後先由被告王文正交給伊管
      理，因那時證人王嘉惠坐在被告張雅萍旁邊，所以伊就交
      給被告張雅萍轉交證人王嘉惠，當時證人王嘉惠有清點SI
      M卡的清單，之後就直接收入包包內；當SIM卡發下來時，
      伊會登記SIM卡是否發下來，被告3人及證人王嘉惠總共去
      了原住民部落2次，有些第1次申辦的SIM卡會在第2次去的
      時候帶去，在業界辦門號送手機，再將手機回收回來是常
      態，伊公司並沒有辦SIM卡換現金的事情，當SIM卡發下來
      後，伊自己會做一個清單，因為伊怕會有人沒有收到，所
      以看是誰負責SIM卡的招攬業務，伊就將SIM卡交給誰，伊
      會在承辦的表格上記載是何人招攬的業務，伊曾交給證人
      王嘉惠很多次SIM卡，只要是證人王嘉惠所招攬的業務，
      伊都會交給證人王嘉惠；被告3人及證人王嘉惠去幫原住
      民申辦行動電話門號，回來後申辦單都會交給伊，伊就會
      先向電信公司查詢，能送件出去的伊就會做清單，等SIM
      卡發下來後，伊會核對伊先前所做的清單，再交給招攬的
      業務員等語明確，是證人陳育琪於被告3人及證人王嘉惠
      招攬申辦行動電話回來後，既已做成清單並於行動電話SI
      M卡核發下來，再行核對後交予招攬之業務員，則證人王
      嘉惠前揭所述，核與證人陳育琪上開證述情節不符，證人
      王嘉惠前揭所述是否可信，尚非無疑。
    3.證人林雅雯於98年2月6日偵查中具結證稱：證人王嘉惠來
      伊的春陽部落住處，要請伊辦手機，她說不用到別的地方
      就可以辦手機，跟她辦馬上就有門號可以拿，並且可以拿
      到錢，證人王嘉惠有先拿2,000元給伊，並且說下禮拜就
      可以把晶片還給伊，結果並沒有把晶片還給伊，伊有跟證
      人王嘉惠要，證人王嘉惠說會還給伊，但沒有還，後來就
      沒辦法聯絡到證人王嘉惠，在97年8月初除了證人王嘉惠
      找伊辦手機外，沒有其他人找伊辦手機等語（參見97年度
      偵字第28973號卷第18、19頁）、於99年1月7日偵查中具
      結證稱：伊有申辦行動電話，但不知道是否為0000000000
      、0000000000、0000000000號，原本伊跟證人王嘉惠只說
      要辦1支行動電話，但伊不知道為何會辦這樣多張電話，
      申請書上的簽名應該是證人王嘉惠寫的，證人王嘉惠有說
      辦1支門號是2,000元或4,000元，辦完電話後證人王嘉惠
      給伊4,000元，0000000000號行動電話門號申請書上的簽
      名是伊的字，伊辦完該門號後嫌電話號碼數字不好，要證
      人王嘉惠幫伊換號碼，就將晶片拿給證人王嘉惠，但過了
      1個星期證人王嘉惠也沒有將晶片還給伊，申請書是證人
      王嘉惠教伊寫的，帳單地址都是寫證人王嘉惠在僑孝街地
      址，因為伊先生不同意伊辦行動電話，伊記得0920、0983
      的2支電話晶片都在證人王嘉惠那裡，4,000元是證人王嘉
      惠給伊的，當時伊只有拿到錢，SIM卡都在證人王嘉惠，
      因為伊申請的時候證人王嘉惠有拿SIM卡給伊看，但號碼
      內有4這個數字，伊覺得不好，要換新號碼，所以將SIM卡
      交給證人王嘉惠等語（參見98年度他字第4734號130、131
      頁）明確。是足認證人林雅雯所申辦之行動電話門號SIM
      卡被告王文正確實有交付證人王嘉惠無訛。
    4.證人王嘉惠既係曉楓通訊行之業務人員，以招攬申辦行動
      電話門號賺取獎金，故其對於何人申辦多少行動電話門碼
      知之甚詳，而其所招攬之對象均是其親友及族人，於偵查
      中亦可清楚回答招攬哪些人申辦行動電話門號，則如被告
      王文正等人交付其轉交申辦人之行動電話門號SIM卡如有
      短少，證人王嘉惠豈有不知、或置之不理！是證人王嘉惠
      前揭所述實有違常情。
    5.證人王偉俊於偵查中供稱：證人王嘉惠來山上，問伊要不
      要辦手機，伊說好，並問證人王嘉惠要不要下山去辦，證
      人王嘉惠說不用，只要給她影印的身分證就好，她說卡要
      過幾天才要拿來給伊，後來她就不見了，伊共辦了6個門
      號，證人王嘉惠拿6份申請書給伊，騙伊說這6份都一樣，
      伊有問證人王嘉惠，但她不回答，說一定會把卡給伊，大
      約過3天伊有打電話給證人王嘉惠，但她掛伊電話，後來
      就聯絡不到人了等語（參見98年度偵緝字第1053號卷第4
      頁）明確，復佐以證人王偉俊所申辦行動電話門號所留帳
      單地址均是證人王嘉惠前所居住之臺中市○○區○○街17
      1號7樓，此有申辦書附卷可憑，並據證人王嘉惠陳述在卷
      （參見98年度偵字第20239號），則證人王偉俊所申辦之
      行動電話SIM卡是否為證人王嘉惠所持有、使用，亦非無
      疑。
    6.公訴人雖以證人陳育琪僅為行政人員，何以被告王文正於
      SIM卡核發下來後，會交由證人陳育琪製作收受清冊、保
      管及證人陳育琪未能提出其所製作之清冊以實其說，認證
      人陳育琪所為證述係迴護被告3人之詞，然「行政」工作
      並無明確職責範圍，且曉楓通訊行規模亦不大，證人陳育
      琪既受僱被告王文正為曉楓通訊行之行政人員，自應受被
      告王文正之指揮，其負責製作、整理申請書之相關文件及
      資料，尚難認與常情有違。
    7.另現市面上以「辦門號送手機」、「辦門號送現金」之口
      號吸引顧客申辦門號之廣告所在都有，非僅以被告3人以
      此廣告口號吸引他人辦理行動電話門號，遽認被告3人即
      有幫助詐欺取財之犯意或犯行；又證人李秋萍於偵查中具
      結證稱：伊有申請行動電話手機門號，伊是把證件交給證
      人王嘉惠，但之後伊沒有收到SIM卡、行動電話及錢，是
      在伊部落裡證人徐文榮家中，除了伊之外，還有證人潘婉
      怡、潘婉茹、王嘉惠及被告張雅萍及劉婉誼，是證人王嘉
      惠跟伊說的，證人王嘉惠問伊要不要辦手機，辦手機可以
      換錢，是空的手機可以換錢，但換多少錢伊不清楚，當時
      並沒有人說SIM卡可以換錢，只有說空機可以換錢，被告
      張雅萍及劉婉誼並沒有跟伊提到辦手機換現金的事情，都
      是證人王嘉惠跟伊接觸的，證人王嘉惠是跟伊說辦手機把
      空機賣給他們可以換錢等語（參見99年度偵字第10558號
      卷第41至44頁）明確；證人潘婉怡於偵查中具結證稱：00
      00000000號行動電話是證人王嘉惠介紹伊辦的，說辦門號
      可以送手機，在辦門號當天證人王嘉惠帶來的1位女性有
      先打電話問說伊可以辦幾支電話門號，然後證人王嘉惠就
      跟伊說可以辦4支，伊說1支好了，證人王嘉惠就說要不要
      辦4支，當時伊沒想這樣多就辦了，證人王嘉惠及被告3人
      都沒有跟伊提到辦手機門號可以換現金，伊只拿到3張門
      號的SIM卡，沒拿到行動電話，是證人王嘉惠拿給伊的，
      是在辦理門號後隔1個星期證人王嘉惠將SIM卡拿到伊部落
      給伊的，這次證人王嘉惠帶了1男2女過來，證人王嘉惠是
      將SI M卡裝在信封內給伊，另外還有7,000元等語、證人
      潘婉茹於偵查中具結證稱：伊有申辦0000000000號行動電
      話，但沒有拿到門號SIM卡，證人徐文榮說辦手機門號可
      以送手機，並帶伊去他家，現場的業務也說辦門號可以送
      手機，伊就辦了，業務員有說手機可以在換回去可以補貼
      現金，伊辦了4個門號，但只拿到3張SIM卡，當時是證人
      王嘉惠跟他們來，有2個女的跟1個男的，之後再交給伊的
      ，SIM卡是放在透明袋內，另外伊還拿到7,000元，他們只
      有說手機可以轉賣回給他們等語（參見98年度他字第4737
      號卷第196至201頁）明確，足認被告3人並無如證人王嘉
      惠所述「辦門號換現金」之事實，應是辦門號送行動電話
      ，再由通訊行將行動電話購回之意；公訴人另以證人林雅
      雯所申辦之1個門號須自備手機、1個門號是申請預付卡，
      均無搭贈手機，自無辦門號換現金之情，此為被告王文正
      、劉婉誼、張雅萍難諉為不知，然證人林雅雯於本案共計
      申辦4個行動電話門號，除公訴人所舉門號外，尚有2個門
      號可搭贈手機換現金，難以據此認被告王文正交由證人王
      嘉惠轉交證人林雅雯之現金7,000元，即認上開現金是購
      買證人林雅雯晶片卡之費用，且依證人王嘉惠前開所述，
      所有的SIM卡及錢都是其放置於信封內再交給行動電話申
      辦人等語明確，是交付證人林雅雯透明袋內SIM卡之數量
      、金錢究為何人所放置，尚非無疑；再縱證人潘婉茹於偵
      查中所為證述伊所申辦之3個門號SIM卡是被告3人所交付
      等語，亦難證明被告3人有將其申辦另外1個行動電話門號
      轉交他人之事實。
    8.綜上所述，尚難僅據證人即另案被告王嘉惠前揭有瑕疵且
      無其它佐證之證述，遽認被告3人確實有將附表一所示之
      行動電話門號交予詐騙集團使用之幫助詐欺取財犯行，參
      諸前揭說明，本件尚有合理懷疑，自應為被告3人無罪之
      諭知。
五、適用法律依據：
    刑事訴訟法第301條第1項。
本案經檢察官吳昆璋到庭執行職務。
中    華    民    國    99    年    12    月    24    日
                刑事第十七庭  審判長法  官  劉邦繡
                                    法  官  劉惠娟
                                    法  官  洪挺梧
上正本證明與原本無異。
如不服本判決，應於收受送達後10日內向本院提出上訴書狀（應
敘述具體理由並附繕本）。
上訴書狀如未敘述理由，應於上訴期間屆滿後20日內補提理由書
於本院。
                                    書記官  劉雅玲
中    華    民    國    99    年    12    月    24    日
  附表一
  ┌──┬───┬──────┬──────┬──────┬─────┐
  │編號│申辦人│行動電話號碼│申辦時間    │申辦地點    │備註      │
  │    │      │            │            │            │          │
  ├──┼───┼──────┼──────┼──────┼─────┤
  │一  │林雅雯│0000000000  │97年8月8日申│南投縣仁愛鄉│          │
  │    │      │            │請、97年8月1│源泉巷39號  │          │
  │    │      │            │2日開通     │            │          │
  ├──┼───┼──────┼──────┼──────┼─────┤
  │二  │林雅雯│0000000000  │97年8月7日  │南投縣仁愛鄉│          │
  │    │      │            │            │源泉巷39號  │          │
  ├──┼───┼──────┼──────┼──────┼─────┤
  │三  │林雅雯│0000000000  │97年8月12日 │南投縣仁愛鄉│林雅雯共收│
  │    │      │            │            │源泉巷39號  │受報酬4000│
  │    │      │            │            │            │元        │
  ├──┼───┼──────┼──────┼──────┼─────┤
  │四  │王偉俊│0000000000  │97年9月4日  │臺中縣和平鄉│          │
  │    │      │            │            │復興路光華巷│          │
  │    │      │            │            │17號        │          │
  ├──┼───┼──────┼──────┼──────┼─────┤
  │五  │王偉俊│0000000000  │97年9月4日  │臺中縣和平鄉│          │
  │    │      │            │            │復興路光華巷│          │
  │    │      │            │            │17號        │          │
  ├──┼───┼──────┼──────┼──────┼─────┤
  │六  │王偉俊│0000000000  │97年9月8日  │臺中縣和平鄉│王偉俊共收│
  │    │      │            │            │復興路光華巷│受報酬3000│
  │    │      │            │            │17號        │元        │
  ├──┼───┼──────┼──────┼──────┼─────┤
  │七  │潘婉怡│0000000000  │97年8月8日  │南投縣仁愛鄉│潘婉怡收取│
  │    │      │            │            │春陽村源泉巷│報酬7000元│
  │    │      │            │            │48號住處附近│          │
  ├──┼───┼──────┼──────┼──────┼─────┤
  │八  │潘婉茹│0000000000  │97年8月9日  │南投縣仁愛鄉│潘婉茹收取│
  │    │      │            │            │春陽村源泉巷│報酬7000元│
  │    │      │            │            │27之1號附近 │          │
  ├──┼───┼──────┼──────┼──────┼─────┤
  │九  │李秋萍│0000000000  │97年8月8日  │南投縣仁愛鄉│未收取報酬│
  │    │      │            │            │春陽村源泉巷│          │
  │    │      │            │            │21號住處附近│          │
  └──┴───┴──────┴──────┴──────┴─────┘
  附表二
  ┌────┬───┬────┬────┬────┬─────┬──────┬────┐
  │編號    │被害人│犯罪集團│販賣商品│匯款日期│匯款地點  │接受匯款之人│匯款金額│
  │        │      │使用之行│內容    │        │          │頭帳戶      │        │
  │        │      │動電話  │        │        │          │            │        │
  ├────┼───┼────┼────┼────┼─────┼──────┼────┤
  │一（臺灣│李慕原│林雅雯申│SONY T70│97年9月2│臺中市軍功│陳永昇所申辦│5000元  │
  │臺中地方│      │辦之門號│0型數位 │3日11時 │郵局（54支│之萬泰銀行繼│        │
  │法院檢察│      │00000000│相機1台 │許      │局）      │光分行帳戶（│        │
  │署97年度│      │82號    │        │        │          │帳號：809046│        │
  │偵字第28│      │        │        │        │          │531461號）  │        │
  │973號卷 │      │        │        │        │          │            │        │
  │）      │      │        │        │        │          │            │        │
  │        │      │        │        │        │          │            │        │
  ├────┼───┼────┼────┼────┼─────┼──────┼────┤
  │二（臺灣│劉愛鈴│林雅雯申│Sony Eri│97年9月2│臺中市北屯│陳永昇所申辦│4000元  │
  │臺中地方│      │辦之門號│cssonW91│3日11時1│區○○路3 │之萬泰銀行繼│        │
  │法院檢察│      │00000000│0手機3支│4分     │段1023號玉│光分行帳戶（│        │
  │署98年度│      │82號    │        │        │山銀行自動│帳號：809046│        │
  │偵字第27│      │        │        │        │櫃員機    │531461號）  │        │
  │98號卷）│      │        │        │        │          │            │        │
  │        │      │        │        │        │          │            │        │
  │        │      │        │        │        │          │            │        │
  ├────┼───┼────┼────┼────┼─────┼──────┼────┤
  │三（臺灣│李承祐│林雅雯申│Sony Eri│97年9月2│臺南縣新營│賴志賢申辦之│4100元  │
  │臺中地方│      │辦之門號│csson   │4日9時11│市○○路12│臺中文心路郵│        │
  │法院檢察│      │00000000│手機    │分許    │6號之新營 │局帳戶（帳號│        │
  │署98年度│      │82號    │        │        │中山路郵局│：0000000-00│        │
  │偵字第77│      │        │        │        │所設之自動│49797號）   │        │
  │72號卷）│      │        │        │        │櫃員機    │            │        │
  │        │      │        │        │        │          │            │        │
  │        │      │        │        │        │          │            │        │
  ├────┼───┼────┼────┼────┼─────┼──────┼────┤
  │四（板橋│陳世鋒│林雅雯申│任天堂Wi│97年9月2│臺北市北投│蔡中富申辦之│6000元  │
  │地檢98年│      │辦之門號│i主機等 │3日8時8 │區新光銀行│彰化銀行土城│        │
  │度偵字第│      │00000000│        │分      │復興崗分行│分行帳戶（帳│        │
  │5224號影│      │01號    │        │        │自動櫃員機│號：00000000│        │
  │卷）    │      │        │        │        │          │900000號）  │        │
  ├────┼───┼────┼────┼────┼─────┼──────┼────┤
  │五（士林│邱淑穎│林雅雯申│墾丁凱撒│97年9月2│臺北縣汐止│吳柏志申辦之│3500元  │
  │地檢98年│      │辦之門號│飯店住宿│5日13時4│市○○○路│台北永吉郵局│        │
  │度偵字第│      │00000000│卷      │1分     │OK便利商店│帳戶（帳號：│        │
  │4744號影│      │01號    │        │        │櫃員機    │000000000000│        │
  │卷）    │      │        │        │        │          │6號）       │        │
  ├────┼───┼────┼────┼────┼─────┼──────┼────┤
  │六（編號│曾禹樵│林雅雯申│行動電話│97年9月2│高雄市某統│賴志賢申辦之│4100元  │
  │六至十四│      │辦之門號│1支     │3日19時 │一超商之自│臺中文心路郵│        │
  │見臺灣臺│      │00000000│        │時許    │動櫃員機  │局帳戶（帳號│        │
  │中地方法│      │82號    │        │        │          │：0000000-00│        │
  │院檢察署│      │        │        │        │          │49797號）   │        │
  │98年度偵│      │        │        │        │          │            │        │
  │字第3695│      │        │        │        │          │            │        │
  │號影卷）│      │        │        │        │          │            │        │
  │        │      │        │        │        │          │            │        │
  │        │      │        │        │        │          │            │        │
  ├────┼───┼────┼────┼────┼─────┼──────┼────┤
  │七      │邱述詮│林雅雯申│SONY DSC│97年9月2│臺北市某自│賴志賢申辦之│3000元  │
  │        │      │辦之門號│-T70照相│4日凌晨0│動櫃員機  │臺中文心路郵│        │
  │        │      │00000000│機      │時25分  │          │局帳戶（帳號│        │
  │        │      │82號    │        │        │          │：0000000-00│        │
  │        │      │        │        │        │          │49797號）   │        │
  ├────┼───┼────┼────┼────┼─────┼──────┼────┤
  │八      │劉勇志│林雅雯申│SONY ERI│97年9月2│臺北市安和│賴志賢申辦之│4200元  │
  │        │      │辦之門號│CSSON W8│4日8時許│郵局      │臺中文心路郵│        │
  │        │      │00000000│90i行動 │        │          │局帳戶（帳號│        │
  │        │      │82號    │電話1支 │        │          │：0000000-00│        │
  │        │      │        │        │        │          │49797號）   │        │
  ├────┼───┼────┼────┼────┼─────┼──────┼────┤
  │九      │廖婉婷│林雅雯申│SONY DSC│97年9月2│臺北市士林│賴志賢申辦之│3500元  │
  │        │      │辦之門號│-T70照相│4日9時14│區○○路55│臺中文心路郵│        │
  │        │      │00000000│機      │分      │號文化大學│局帳戶（帳號│        │
  │        │      │82號    │        │        │郵局      │：0000000-00│        │
  │        │      │        │        │        │          │49797號）   │        │
  ├────┼───┼────┼────┼────┼─────┼──────┼────┤
  │十      │周弘中│林雅雯申│行動電話│97年9月2│臺中縣沙鹿│賴志賢申辦之│7100元  │
  │        │      │辦之門號│1支     │4日9時20│鎮○○路53│臺中文心路郵│        │
  │        │      │00000000│        │分      │5號臺灣中 │局帳戶（帳號│        │
  │        │      │82號    │        │        │小企業銀行│：0000000-00│        │
  │        │      │        │        │        │沙鹿分行自│49797號）   │        │
  │        │      │        │        │        │動櫃員機  │            │        │
  ├────┼───┼────┼────┼────┼─────┼──────┼────┤
  │十一    │周敘余│林雅雯申│王品牛  │97年9月2│臺北市文山│賴志賢申辦之│4000元  │
  │        │      │辦之門號│排禮券  │4日9時21│區○○路之│臺中文心路郵│        │
  │        │      │00000000│        │分許    │郵局自動櫃│局帳戶（帳號│        │
  │        │      │01號    │        │        │員機      │：0000000-00│        │
  │        │      │        │        │        │          │49797號）   │        │
  ├────┼───┼────┼────┼────┼─────┼──────┼────┤
  │十二    │黃詩涵│林雅雯申│Sony T2 │97年9月2│臺中市北區│賴志賢申辦之│3800元  │
  │        │      │辦之門號│數位相機│4日9時許│健行路190 │臺中文心路郵│        │
  │        │      │00000000│        │        │號臺中健行│局帳戶（帳號│        │
  │        │      │82號    │        │        │郵局自動櫃│：0000000-00│        │
  │        │      │        │        │        │員機      │49797號）   │        │
  ├────┼───┼────┼────┼────┼─────┼──────┼────┤
  │十三    │邵麒帆│林雅雯申│華碩牌筆│97年9月2│臺中市文華│賴志賢申辦之│7800元  │
  │        │      │辦之門號│記型電腦│4日9時43│路國泰商業│臺中文心路郵│        │
  │        │      │00000000│        │分許    │銀行自動櫃│局帳戶（帳號│        │
  │        │      │82號    │        │        │員機      │：0000000-00│        │
  │        │      │        │        │        │          │49797號）   │        │
  ├────┼───┼────┼────┼────┼─────┼──────┼────┤
  │十四    │江怡慧│林雅雯申│IPOD-CLA│97年9月2│臺北市文山│賴志賢申辦之│4500元  │
  │        │      │辦之門號│SSIC 80G│4日10時 │區指南郵局│臺中文心路郵│        │
  │        │      │00000000│        │許      │          │局帳戶（帳號│        │
  │        │      │01號    │        │        │          │：0000000-00│        │
  │        │      │        │        │        │          │49797號）   │        │
  ├────┼───┼────┼────┼────┼─────┼──────┼────┤
  │十五（臺│何桂芳│林雅雯申│TECO東元│97年9月2│網路銀行轉│劉一村申辦之│4410元  │
  │灣臺中地│      │辦之門號│冰箱1台 │6日7時許│帳        │斗六西平路郵│        │
  │方法院檢│      │00000000│        │        │          │局帳戶（帳號│        │
  │察署98年│      │70號    │        │        │          │：0000000000│        │
  │度偵字第│      │        │        │        │          │1799號）    │        │
  │20239號 │      │        │        │        │          │            │        │
  │卷）    │      │        │        │        │          │            │        │
  │        │      │        │        │        │          │            │        │
  ├────┼───┼────┼────┼────┼─────┼──────┼────┤
  │十六（臺│吳佳達│王偉俊申│數位相機│97年10月│彰化縣鹿港│陳儒良申辦之│10000元 │
  │灣臺中地│      │辦之門號│        │10日15時│郵局自動櫃│大甲廟口郵局│        │
  │方法院檢│      │00000000│        │1分     │員機      │帳戶（帳號：│        │
  │察署98年│      │54號    │        │        │          │0000000-0000│        │
  │度偵緝字│      │        │        │        │          │330號）     │        │
  │第1053號│      │        │        │        │          │            │        │
  │影卷）  │      │        │        │        │          │            │        │
  │        │      │        │        │        │          │            │        │
  ├────┼───┼────┼────┼────┼─────┼──────┼────┤
  │十七（臺│許世忠│王偉俊申│HTC P370│97年10月│臺中市某中│陳儒良申辦之│8000元  │
  │灣臺中地│      │辦之門號│0手機   │11日8時5│國信託商業│大甲廟口郵局│        │
  │方法院檢│      │00000000│        │9分     │銀行之自動│帳戶（帳號：│        │
  │察署98年│      │15號    │        │        │櫃員機    │0000000-0000│        │
  │度偵字第│      │        │        │        │          │330號）     │        │
  │3411號影│      │        │        │        │          │            │        │
  │卷）    │      │        │        │        │          │            │        │
  │        │      │        │        │        │          │            │        │
  ├────┼───┼────┼────┼────┼─────┼──────┼────┤
  │十八（臺│陳雅淳│王偉俊申│新光三越│97年10月│臺中市南區│劉忠興申辦之│9000元  │
  │灣臺中地│      │辦之門號│百貨禮券│3日10時2│國光街統一│星展銀行民權│        │
  │方法院檢│      │00000000│        │8分     │超商自動櫃│分行帳戶（帳│        │
  │察署98年│      │92號    │        │        │員機      │號：00000000│        │
  │度偵緝字│      │        │        │        │          │2449）      │        │
  │第1256號│      │        │        │        │          │            │        │
  │影卷）  │      │        │        │        │          │            │        │
  │        │      │        │        │        │          │            │        │
  ├────┼───┼────┼────┼────┼─────┼──────┼────┤
  │十九    │劉嘉麗│潘婉怡申│SONY T型│97年9月 │臺北市研究│劉堯泓申辦之│4000元  │
  │        │      │辦之門號│數位相機│23日11時│院路2段152│萬泰銀行臺中│        │
  │        │      │00000000│        │許      │號統一超商│分行帳戶（帳│        │
  │        │      │62號    │        │        │自動櫃員機│號：00000000│        │
  │        │      │        │        │        │          │0000000）   │        │
  ├────┼───┼────┼────┼────┼─────┼──────┼────┤
  │二十    │陳羨青│潘婉怡申│SAMSUNG │97年9月 │臺北市萬華│同上        │9900元  │
  │        │      │辦之門號│SGH-i908│27日15時│區○○街14│            │        │
  │        │      │00000000│行動電話│20分許  │6號臺灣中 │            │        │
  │        │      │62號    │        │        │小企銀自動│            │        │
  │        │      │        │        │        │櫃員機    │            │        │
  ├────┼───┼────┼────┼────┼─────┼──────┼────┤
  │二十一  │吳國賢│潘婉怡申│華碩筆記│97年9月 │雲林縣斗六│同上        │10000元 │
  │        │      │辦之門號│型電腦  │29日15時│市○○路2 │            │        │
  │        │      │00000000│        │14分許  │段349號（ │            │        │
  │        │      │62號    │        │        │以網路ATM │            │        │
  │        │      │        │        │        │匯款）    │            │        │
  ├────┼───┼────┼────┼────┼─────┼──────┼────┤
  │二十二  │林于婷│潘婉怡申│王品牛排│97年9月 │臺南市中西│同上        │2025元  │
  │        │      │辦之門號│禮券    │30日12時│區○○路93│            │        │
  │        │      │00000000│        │57分許  │號南門郵局│            │        │
  │        │      │62號    │        │        │自動櫃員機│            │        │
  ├────┼───┼────┼────┼────┼─────┼──────┼────┤
  │二十三  │林○○│潘婉怡申│筆記型電│97年9月 │不詳地點之│同上        │6500元  │
  │        │      │辦之門號│腦1台   │30日17時│自動櫃員機│            │        │
  │        │      │00000000│        │18分許  │          │            │        │
  │        │      │62號    │        │        │          │            │        │
  ├────┼───┼────┼────┼────┼─────┼──────┼────┤
  │二十四  │張管平│潘婉怡申│SONY ERI│97年9月 │不詳地點之│同上        │4000元  │
  │        │      │辦之門號│CSSON W5│30日10時│自動櫃員機│            │        │
  │        │      │00000000│80I行動 │14分許  │          │            │        │
  │        │      │62號    │電話1支 │        │          │            │        │
  ├────┼───┼────┼────┼────┼─────┼──────┼────┤
  │二十五  │李金珠│潘婉怡申│無敵CD-8│97年9月 │臺中縣霧峰│同上        │13100元 │
  │        │      │辦之門號│68電腦辭│30日13時│鄉○○路11│            │        │
  │        │      │00000000│典1台、S│28分許  │09之1號新 │            │        │
  │        │      │62號    │HARP WX-│        │光銀行自動│            │        │
  │        │      │        │T92行動 │        │櫃員機    │            │        │
  │        │      │        │電話1支 │        │          │            │        │
  ├────┼───┼────┼────┼────┼─────┼──────┼────┤
  │二十六  │蕭博仁│潘婉怡申│卡洛塔妮│97年9月 │臺北縣鶯歌│同上        │4500元  │
  │        │      │辦之門號│奶粉1箱 │30日16時│鎮○○○路│            │        │
  │        │      │00000000│        │8分許   │335巷4號（│            │        │
  │        │      │62號    │        │        │以網路ATM │            │        │
  │        │      │        │        │        │匯款）    │            │        │
  ├────┼───┼────┼────┼────┼─────┼──────┼────┤
  │二十七  │張曉婷│潘婉怡申│SAMSUNG │97年9月 │嘉義市東區│同上        │5000元  │
  │        │      │辦之門號│F488行動│30日12時│台林路與嘉│            │        │
  │        │      │00000000│電話    │56分許  │教路口統一│            │        │
  │        │      │62號    │        │        │超商自動櫃│            │        │
  │        │      │        │        │        │員機      │            │        │
  ├────┼───┼────┼────┼────┼─────┼──────┼────┤
  │二十八  │歐東哲│潘婉茹申│屏東海洋│97年9月 │不詳地點之│蕭盛耀申辦之│2300元  │
  │        │      │辦之門號│生物館門│29日10時│自動櫃員機│臺中商業銀行│        │
  │        │      │00000000│票      │44分許  │          │員林分行帳戶│        │
  │        │      │73號    │        │        │          │（帳號：0530│        │
  │        │      │        │        │        │          │00000000000 │        │
  │        │      │        │        │        │          │）          │        │
  ├────┼───┼────┼────┼────┼─────┼──────┼────┤
  │二十九  │蔡慶益│李秋萍申│任天堂  │97年10月│臺中縣梧棲│王怜力申辦之│6120元  │
  │        │      │辦之門號│Wii遊戲 │5日12時 │鎮○○路  │玉山商業銀行│        │
  │        │      │00000000│機1台   │55分許  │173號梧棲 │南勢角分行帳│        │
  │        │      │85號    │        │        │郵局自動櫃│戶（帳號：11│        │
  │        │      │        │        │        │員機      │00000000000 │        │
  │        │      │        │        │        │          │）          │        │
  └────┴───┴────┴────┴────┴─────┴──────┴────┘

司法院資訊處製作；財團法人民間司法改革基金會備份。
